【裁判字號】    89,簡上,185
【裁判日期】    890707
【裁判案由】    給付電話費
【裁判全文】
臺灣臺中地方法院民事判決  八十九年度簡上字第一八五號
    上  訴  人  甲○○
    訴訟代理人  吳中和        律師
    被上訴人    中華電信股份有限公司台灣南區電信分公司
                              .
    法定代理人  丙○○        .
    訴訟代理人  乙○○        .
右當事人間請求給付電話費事件，上訴人對於中華民國八十八年十二月六日，本院第
一審判決（八十七年度豐簡字第八三二號）提起上訴，本院判決如左：
    主      文
上訴駁回。
第二審訴訟費用由上訴人負擔。
    事      實
甲、上訴人方面：
  一、聲明：（一）原判決廢棄，被上訴人在第一審之訴駁回。（二）訴訟費用由被
      上訴人負擔。
  二、陳述：除與原審判決書所載者相同茲引用外，補稱：
      （一）被上訴人所提出之電信費收據係被上訴人片面製作，其中不但欠缺民國
            （以下同）八十六年二、三月電話費，另八十五年十一月、十二月份又
            係以手抄寫，不能依據該電信費收據，即認為上訴人之電話有前述欠費
            。
      （二）上訴人於八十五年十一月以前之電話費均只數百元，從未超過千元以上
            ，但被上訴人所提出之電話費收據中八十五年十一月為新台幣（下同）
            五四八一元，八十五年十二月為一０五一八八元，八十六年一月更高達
            三二九八七九元，顯已超出上訴人平常使用電話費金額甚多，且上訴人
            於八十五年十一月十三日與前配偶離婚，即遷出承租電話裝設地址，返
            回位於彰化娘家居住，該電話即未再使用。
      （三）另查上訴人所承租之電話自八十五年十一月起即欠繳電話費，且該月電
            話費已高達（以下同）五四八一元，被上訴人卻未立即予以斷線停話，
            致該電話費於八十五年十二月及八十六年一月又暴增四十三萬餘元，且
            被上訴人亦遲至八十六年十月三十日始通知上訴人補繳電話費四四Ｏ五
            七五元，致上訴人無法即時向被上訴人申請停話，以減少損害，被上訴
            人對損害之發生或擴大亦與有過失，法院得減輕或免除上訴人之給付。
      （四）以租賃動產為業者之租價，其請求權因二年間不行使而消滅，被上訴人
            係以出租電話為業，電話在法律上之性質屬動產，本件之電話費用請求
            權自八十六年四月起算，至八十八年四月止請求權已完成消滅時效，被
            上訴人卻於八十八年六月九日始提起本件訴訟，上訴人自得拒絕給付。
      （五）由通聯紀錄可知，被打電話都是色情電話，應係第三人所打，該電話
            費自不應由上訴人負擔。
  三、證據：援用原審立證之方法外，並提出戶籍謄本一份，繳費通知函影本一份為
            證。
乙、被上訴人方面：
  一、聲明：如主文所示。
  二、陳述：除與原審判決書所載者相同茲引用外，補稱：
      （一）本件係電訊之使用，而非電話機之租用，故電話費請求權不適用二年短
            期消滅時效，應係十五年，故消滅時效尚未完成。
      （二）本件電話費均係八十六年一月以前所打，被上訴人於八十五年十二月十
            五日上訴人未依限繳交電話費，八十六年一月五日即予停話，其後並曾
            多次向上訴人催繳，因上訴人搬遷未通知被上訴人，至被上訴人均不知
            上訴人已搬遷，無法及時通知上訴人，被上訴人並無過失，上訴人如依
            規定通知被上訴人新址，被上訴人始能按新址通知上訴人。另因上訴人
            未申報遷移，至本件時間已過很久，現在不能再依被上訴人所制定電話
            費異常核減要點認定是否第三人盜打，而核減或免除。
  三、証據：援用原審立證之方法，並提出電話費異常核減要點一份為證。
    理      由
一、本件被上訴人起訴主張，上訴人於八十五年三月十五日租用被上訴人00000
    00號電話使用，自八十五年十一月起至八十六年四月止，共積欠電話費四十四
    萬零五百七十五元，迄今未給付，爰依契約之法律關係提起本件訴訟等語；上訴
    人則以，其於八十五年十一月離婚後，即將電話線拔除，並於八十五年十一月遷
    走，該電話其已未使用，應係其前夫所使用，並非上訴人所打，且被上訴人一直
    未及時通知上訴人，及時阻止電話不當使用，上訴人應可不必負擔，或得減輕該
    費用，另本件已罹於二年之消滅時效，其亦可不用履行等語置辯。
二、被上訴人主張之事實，業據其提出與其所述相符之電話租用申請書一份及對帳單
    四份、通聯紀錄一份等為證，核屬相符，且本件電話至八十六年一月六日即停止
    ，有前述通聯紀錄可參，是本件被上訴人未請求上訴人給付八十六年二月、三月
    之電話費，並無不妥，至被上訴人所請求之八十六年四月份之電話費，亦僅係月
    租費，有被上訴人所提出電信費收據在卷可參，上訴人僅空言否認其真正，未提
    出證據供本院查證，尚無可採，被上訴人此部分之主張應堪認為真正。
三、次查，上訴人雖另抗辯，上訴人已於八十五年十一月離婚，並於八十五年十一月
    遷走，至八十六年十月三十日被上訴人始通知到上訴人等語，業據其提出戶籍謄
    本一份及被上訴人台灣南區電信分公司美濃服務中心函一份可證，上訴人此部分
    抗辯事實可認為真正，惟查債權係對於相對人之權利，債權人只能向債務人請求
    給付，而不能向債務人以外之人請求給付（最高法院十八年上字第一九五三號判
    例意旨參照），本件系爭電話確係上訴人向被上訴人申請使用，且上訴人至被上
    訴人請求給付本件電話費時，並未向被上訴人辦理終止使用等情，為上訴人所不
    爭執，是依前揭所示債權之相對性，本件電話尚未終止租用之前，債權人之被上
    訴人既已依約提供電話之使用，不因債務人是否已搬走，或自己有無使用電話，
    電話之使用人為何人，非被上訴人所得過問，該電話承租之債務人即上訴人，對
    債權人仍須負擔電話之使用費用，是上訴人所辯該電話非其使用，不問成立與否
    要與其負擔本件電話費無關，至於是否得依據被上訴人自己所制定電話費異常核
    減要點，核減電話費，係被上訴人內部處理依據，以決定其是否向債務人追討債
    務，非謂上訴人得據之減免電話費之支付，且本件亦如被上訴人所稱因發生電話
    費至今已太久致被上訴人已無法核減，亦合於前述核減要點第三點之應於該話費
    繳費期限截止日起三個月內提出，但有正當事由無法於其期限內提出，且能證明
    者，得再予延長三個月，有前揭核減要點可參，本件電話費之最後繳費期限係八
    十六年五月十五日，有繳費收據及通知單附卷可證，上訴人遲至本件起訴時始主
    張，已不合該要點之規定。至上訴人抗辯係上訴人遲至八十六年十月始通知上訴
    人，致上訴人未能及時阻止本件電話費之增加，上訴人對於損害發生及擴大，亦
    有過失等語，經查，上訴人係於八十五年十一月份搬離本件電話申請處所，已見
    前述，本件使用電話均係發生在八十六年一月六日之前，另有前述通聯紀錄可證
    ，是被上訴人主張上訴人於八十五年十二月十五日超過繳費期限，未繳交電話費
    時，被上訴人始於八十六年一月五日（應係一月六日之誤）執行停話等情，此為
    上訴人所不爭執，且為前述通聯紀錄所載，該電話之使用至八十六年一月六日即
    未再使用，可認被上訴人此部分之主張為真正，被上訴人於阻止本件電話費之繼
    續使用，並未有何過失之情形，至其後被上訴人至八十六年十月三十日始再通知
    上訴人繳交電話費，對該電話之繼續使用已不生影響，且其間被上訴人仍有依上
    訴人原申請書所載之住所通知上訴人，至八十六年十月因通知不到始向高雄縣美
    濃鎮戶政事務所查詢到上訴人之現住所，隨即向上訴人催討本件電話費，有被上
    訴人提出之戶籍異動資料簡復表及被上訴人美濃服務中心函、被上訴人美濃服務
    中心函等影本各一份附卷可證，是本件被上訴人未能及時通知上訴人繳費，亦非
    可歸責被上訴人，被上訴人並無何過失甚明。未查電信事業提供電信服務，係電
    訊之使用，並非電話之動產租賃，是電話費之請求權，並無二年短期消滅時效之
    適用，仍應適用十五年之長期消滅時效，故本件上訴人抗辯本件已罹於二年之消
    滅時效，而拒絕給付，亦無理由，從而被上訴人本於契約請求上訴人清償前述之
    電話費及法定遲延利息，為有理由，原審亦為相同之認定，自屬正確，上訴人請
    求廢棄原判決，駁回被上訴人第一審之訴，難認為有理由，其上訴應予駁回。
四、據上論結，本件上訴為無理由，依民事訴訟法第四百三十六條之一第三項、第四
    百四十九條第一項、第七十八條，判決如主文。
中      華      民      國    八十九    年      七      月       七     日
                                    臺灣臺中地方法院民事第三庭
~B審判長法  官  林  清  鈞
~B      法  官  張  瑞  蘭
~B      法  官  許  石  慶
右為正本係照原本作成
不得上訴。
中      華      民      國    八十九    年      七      月      十一    日
~B法院書記官


司法院資訊處製作；財團法人民間司法改革基金會備份。
